【裁判字號】    91,簡上,397
【裁判日期】    920701
【裁判案由】    給付貨款
【裁判全文】
臺灣板橋地方法院民事判決  九十一年度簡上字三九七號
    上  訴  人    挺暉工業股份有限公司
?
    法定代理人    乙○○
    訴訟代理人    李振燦律師
    複  代理人    陳志誠律師
    被上訴人      明豪股份有限公司      設台北縣蘆洲市○○路二十二巷二十二
                              .
    法定代理人    甲○○                住台北市○○區○○路一四五巷三十五
                              .
    訴訟代理人    林大華律師
                  張仁興律師
右當事人間請求給付貨款事件，上訴人對於中華民國九十一年九月二十三日臺灣板橋
地方法院三重簡易庭九十年重簡字第一二四一號第一審判決提起上訴，本院判決如左
：
    主  文
上訴駁回。
第二審訴訟費用由上訴人負擔。
    事  實
甲、上訴人方面：
一、聲明：求為判決：
（一）原判決不利於上訴人部分廢棄。
（二）右廢棄部分駁回被上訴人於一審之起訴，暨假執行之聲請。
（三）願供擔保，請准宣告免為假執行。
二、陳述：除與原判決記載相同者，茲引用之外，補稱：
（一）上訴人就原審判決(1)民國八十九年五月二十日溢繳新台幣（下同）一萬零七百
      六十五元部分；(2)八十九年五月八日貨款金額六千零九十二元部分；(3)就上訴
      人不爭執尚欠貨款金額三十一萬一千四百十七元部分，上訴人主張該未付款應
      扣除折讓金額二十萬五千四百十九元，故就其餘額十萬五千九百九十八元之部
      分，均未在上訴範圍，合先說明。
（二）原審認為八十九年四月二十六日金額分別為二萬七千七百八十三元及八萬四千
      八百九十一元之二筆貨款部分，觀諸證人證言及托運單所載情節等，足認上訴
      人已收受被上訴人交付之電鍍端子，而有給付該二筆系爭貨款之責。惟上開認
      定顯有違誤：
  １、查被上訴人主張就前開二筆貨款之貨物確已送交上訴人乙節，既經上訴人否認
      ，則被上訴人就確已完成送交貨物乙事自應負舉證之責。雖被上訴人所舉證人
      林柏安證稱，拖運單之貨物乃由其運送予上訴人，惟查貨物若已運送至上訴人
      公司所在地，豈有不由上訴人簽收而反由出貨公司員工予以簽收之理。被上訴
      人主張可由該簽收單證明上訴人已收受系爭貨物，誠有違反經驗法則，殊不足
      採。
  ２、再者，依證人陳耀榕證言：「貨運司機就拿給我簽收，我也就簽收了」、證人
      林柏安證言：「因為是原告出貨的，所以顧客簽單部分就由原告員工來簽收」
      、「因為那時原告的員工沒有貨運單給我，我們的托運單是原告簽收的」。證
      諸證人上述證言，系爭簽收單至多僅可證明被上訴人確有出貨，惟尚不足證明
      上訴人已收受系爭貨物，詎原審法院仍援引該簽收單認定上訴人有依約付貨款
      之責，誠有證據法則之違誤。
  ３、矧簽收單上之拖運量及貨款明細付之厥如，被上訴人何能據以主張上訴人應給
      付二筆分別為二萬七千七百八十三元及八萬四千八百九十一元之貨款。原審法
      院未命被上訴人就此明確舉證，逕為不利於上訴人之判決，亦有認事用法之違
      誤。
  ４、原審法院就上開部份之認定，為上訴人所爭執：
      縱如原審法院所認定，上訴人就此二筆款項有付款義務，惟檢視應付帳款彙總
      表，上訴人確已於八十九年十月五日所給付之九十一萬一千二百四十二元中，
      包含此二筆分別為二萬七千七百八十三元及八萬四千八百九十一元之支出（即
      上證三編號第四十九及第五十筆款項）。故上訴人就系爭二筆貨款縱有給付義
      務，至多亦僅無法主張被上訴人返還。今原審法院竟認定上訴人尚應給付上開
      二筆款項，恐造成重覆給付之失，故原審法院之認定誠有違誤。
（三）原審認為上訴人所開具之銷貨折讓單，僅係兩造間就八十九年三月三十日及八
      十九年四月十三日二筆金額合計二十萬五千四百十九元之貨品交易為退出或折
      讓，所生營業人因進貨退出或折讓而收回之營業稅額得於銷貨退回或折讓之當
      期銷項稅額中予以扣減的問題，尚不足證被上訴人同意賠償上訴人瑕疪損害二
      十萬五千四百十九元。原審法院前開認定顯有違誤：
  １、關於系爭二十萬五千四百十九元貨款之原委略述如下：
      上訴人於八十九年三月底，將被上訴人電鍍端子一批運送至大陸工廠，經大陸
      工廠生產一部分成品交貨，由上訴人做進貨檢驗時，發現成品中之端子接觸點
      已有氧化現象，隨即通知大陸工廠做全面檢查，同時並要求被上訴人處理瑕疪
      問題，被上訴人承認此瑕疪係其造成，同意賠償上訴人二十萬五千四百十九元
      。雙方遂約定該筆賠償金額，由上訴人直接就八十九年三月三十日及八十九年
      四月十三日二批貨物，開具合計金額為二十萬五千四百十九元之折讓單予被上
      訴人，以取代被上訴人需給付該筆賠償金額予上訴人之流程。
  ２、嗣上訴人依約就八十九年三月三十日及八十九年四月十三日二批貨物開具折讓
      單，並交由被上訴人持向稅捐稽徵處申報抵減銷項稅額。茲承前述，既稱為折
      讓，除買賣雙方得分別持向稅務機關為進項稅額、減項稅額之抵減申報外，買
      受人亦得據以為貨款之減免給付，誠無疑異。否則倘如原審所認，系爭折讓單
      僅發生營業人因進貨退出或折讓，得於銷項稅額中予以扣減的問題，買受人尚
      不得據以主張減免貨款之給付，則買受人開具上述折讓單焉有實益。是以，被
      上訴人確已同意將該二批貨物中二十萬五千四百十九元之貨款，以折讓方式供
      瑕疪賠償之用。詎其事後具狀請求上訴人給付系爭八十九年三月三十日及八十
      九年四月十三日二筆全額貨款，併就前開系爭損賠問題概予否認，應非足採。
  ３、另者，雙方就八十九年三月三十日及八十九年四月十三日二批貨物品質並無爭
      執，是則何需折讓。若非另批貨物存有瑕疪，並經被上訴人同意賠償，而以折
      讓方式處理，則被上訴人何以收受上訴人所開具之前述進貨折讓單，並持向稅
      捐稽徵處為申報，益明被上訴人請求給付該部分經折讓之貨款，確無理由。
  ４、被上訴人表示未將折讓款二十萬五千四百十九元部份，納入起訴請求範圍內云
      云，亦非屬實。
  (1)、本件上訴人尚未給付之貨款金額僅有三十萬零六百七十三元，而被上訴人卻
        主張未付款為五十餘萬元，顯然被上訴人已將折讓款計入起訴請求範圍內。
(2)、查被上訴人於支付命令聲請狀主張，僅請求上訴人給付扣除折讓後之貨款。
        惟被上訴人復又將扣除折讓款納入起訴請求範圍內，誠與其本身主張產生衝
        突。
（四）就被上訴人指稱，上訴人於原審自認尚欠貨款若干云云，並非屬實。
１、上訴人並未於原審時自認尚欠被上訴人貨款若干。茲因原審時，兩造對於帳表
      之計算尚屬紊亂，故上訴人於書狀或審理時，至多僅援引被上訴人所提數據，
      以「原告稱」金額為答辯，並不生自認效力。
２、縱認上訴人於原審就系爭貨款金額之陳述已生自認效力，然證諸上訴人逐一核
      對公司內部檔案後，所整理出之前開付款明細，發現針對上證三所列各筆款項
      ，上訴人實際支付之金額已高達一百零九萬二千四百八十四元，絕非被上訴人
      指稱之九十一萬一千二百四十二元。前開自認內容，因與証據所彰顯之事實不
      符，上訴人爰引民事訴訟法第二百七十九條第三項之規定，撤銷前開自認。
（五）被上訴人以未付款對帳明細表（即原審原證四）所列「請款明細表」，主張上
      訴人應付帳款五十一筆，共計一百四十一萬三千五百七十元，而上訴人僅給付
      九十一萬一千二百四十二元，尚有五十萬二千三百二十八元未付云云。惟查上
      訴人就前開五十一筆帳款，已有四十七筆全額給付，另一筆則為部份給付，合
      計已給付一百零九萬二千四百八十四元。就此上訴人於九十二年四月二十八日
      ，以上訴理由（三）詳列單據，證明僅餘三十二萬二千四百零一元未支付可稽
      。（27820+18900+104344+000000-00000=322401）
  １、上訴人於八十九年八月五日及八十九年十月五日，分別給付被上訴人一百零七
      萬一千一百十五元及九十一萬一千二百四十二元，內含前述四十七筆已全額給
      付之帳款及一筆部份給付之帳款
  (1)、上訴人於八十九年八月五日，給付被上訴人一百零七萬一千一百十五元，此
        有領款簽收單及支票存款往來對帳單可稽。該支票金額係用以支付八十九年
        三月三日至八十九年四月二十四日之貨款（表列之第一至十三、第十五、第
        四十六及第五十一筆共十六筆帳款），此有應付帳款彙總表可稽。
    (2)、上訴人於八十九年十月五日，給付被上訴人九十一萬一千二百四十二元，此
        有領款簽收單及支票存款往來對帳單可稽。該支票金額係用支付八十九年一
        月十八日至八十九年六月十六日之貨款（表列之第十六至四十二、第四十七
        至第五十筆等共三十一筆帳款），此有應付帳款彙總表可稽。
  (3)、檢視明細表之各筆應付帳款，除編號第十四、第四十三、第四十四、第四十
        五及第四十七筆款項之外，其餘各筆貨款上訴人皆已全額付清。
  、編號第十二、第十三及第十九筆款項，雖與前開應付帳款彙總表所載已付帳
        款金額有出入。然另核對載有數量欄之另一份應付帳款彙總表（表列金額為
        未含稅前之金額），此三筆貨物之數量皆屬吻合，且僅有數元至數十元不等
        之誤差，堪信金額部份僅為統計時之誤算，上訴人就此三筆貨款亦已全部付
        清，誠無疑義。
    、編號第四十三及第四十五之款項，為上訴人承認尚未給付之款項，二筆合計
        金額為十二萬三千二百四十四元。
    、編號第四十四之款項，因應付金額為零，故上訴人之應付帳款彙總表中，無
        該筆資料之記載。
    、編號第四十七之款項，應付金額為十九萬九千九百七十四元，惟上訴人已給
        付二萬八千六百三十七元，故上訴人尚應給付之金額為十七萬一千三百三十
        七元。
  ２、就上開未付款之抵銷說明：
    (1)、就上述表列編號第十四筆貨款，即原審判決理由所載八十九年五月八日金額
        二萬七千八百二十點五九元部分。被上證人訴請給付二萬七千八百二十元，
        經原審判決上訴人只需給付六千零九十二元，上訴人就此並未上訴，是就超
        額部分二萬一千七百二十八元，上訴人無給付義務，該金額應予扣除。
    (2)、原審判決理由所載八十九年三月四日金額三萬九千五百九十七元部分，經原
        審法院認定被上訴人就上訴人何時收受該批電鍍端子乙節，並未舉證以實其
        說，故被上訴人此部份主張即非有據。被上訴人就原審法院前開認定並未上
        訴表示不服，惟上訴人就此部份之貨款，卻已於被上訴人請求付款時，雖尚
        未確認有無收受該批貨物，仍先給付該筆款項（即編號第五十一筆款項）。
        今原審法院既認定被上訴人就此部份之主張無理由，被上訴人即負有返還該
        筆款項之義務，今上訴人主張於前開上訴人仍應給付之貨款中予以抵銷，乃
        於法有據。
    (3)、被上訴人已同意折讓二十萬五千四百一十九元，且該金額已經被上訴人列入
        起訴請求之範圍，上訴人主張應予抵銷。
    (4)、上述表列所示編號第四九筆、第五十筆二筆應付款，金額分別為二萬七千七
        百八十三元、八萬四千八百九十一元，合計十二萬三千二百四十四元。該二
        批貨未經上訴人簽收，但上訴人亦已付款，是則：
    、針對前開二批貨物究竟有無經上訴人所受領，為上訴人上訴聲明中所極力爭
        執，上訴人並未受領該二批貨物。故上訴人主張被上訴人應就前開二筆款項
        合計十一萬二千六百七十四元負有返還義務，而於上訴人尚須給付之貨款中
        予以抵銷扣除。
    、倘認被上訴人已完成交貨，惟上訴人既付清款項，原審又判決應再給付，即
        屬有誤。
  ３、綜上所述，上訴人依未付款對帳明細表所列，尚須給付之貨款為三十二萬二千
      四百零一元，經抵銷前開款項二萬一千七百二十八元、三萬九千五百九十七元
      、二十萬五千四百十九元、十二萬三千二百四十四元後，上訴人並無再給付任
      何款項之義務。
三、證據：除援用第一審所提證據外，補提公司變更登記事項卡、未付款對帳明細表
          、到期日八十九年八月五日之領款簽收單、彰化商業銀行八十九年八月份
          支票存款往來對帳單、八十九年三月三日至八十九年四月二十四日應付帳
          款彙總表、到期日八十九年十月五日之領款簽收單、彰化商業銀行八十九
          年十月份支票存款往來對帳單、八十九年一月十八日至八十九年六月十六
          日應付帳款彙總表、八十九年三月三日至八十九年六月二十八日應付帳款
          彙總表（以上均影本）各乙份為證。
乙被上訴人方面：
一、聲明：求為判決：駁回上訴。
二、陳述：除與原判決記載相同者，茲引用之外，補稱：
（一）經查本件乃因被上訴人就其與上訴人於八十九年三月至七月間之貨款請求事件
      而為起訴。按被上訴人與上訴人於上開期間陸續有生意往來，亦曾核算或折讓
      其他款項，而被上訴人於原審所請求者，乃係除雙方間已核算或折讓款項外，
      被上訴人與上訴人間尚有貨款一百四十一萬三千五百七十元。今上訴人於上述
      部分僅給付九十一萬一千二百四十二元，是以被上訴人就其餘部分為請求，合
      先敘明。
（二）本件上訴人上訴範圍依上訴人九十二年三月七日上訴理由（二）狀所載，應限
      於八十九年四月二十六日金額為二萬七千七百八十三元、八萬四千八百九十一
      元之二筆貨款部份，上訴人主張瑕疵折讓二十萬五千四百十九元扣抵本件其他
      貨款部份，總計上訴人上訴金額為三十一萬八千零九十三元。
（三）查八十九年四月二十六日二筆貨款部分，被上訴人已確將系爭貨品交由上訴人
      收受，上訴人應給付上開貨款，此有：
  １、原審傳訊證人陳耀榕、林柏安證詞，以及上訴人持有上開二筆買賣之統一發票
      ，並持向稅捐稽徵機關申報營業稅抵免之事實可稽。
  ２、上訴人於九十二年四月二十八日所提上訴理由（三）狀，自陳上開二筆貨款業
      已給付（按實際上尚未給付，此為原審兩造所不爭執者，原審中上訴人係主張
      並未收受）。而上訴人於鈞院改稱有付價款云云，則此更可證明上訴人確有收
      受上開貨物，否則依兩造之慣例，貨款係於次月份結算，豈有「未收貨物，先
      付貨款」之道理。
（四）瑕疵折讓之部分：
  １、上訴人所主張之瑕疵扣款部份，乃為抵銷債權而應由上訴人舉證證明。
  ２、上訴人於原審所提八十九年五月二十九日「折讓證明單」，蓋因當時係爭貨品
      瑕疵責任未清，上訴人遂以八十九年四月十二日「內部連絡單」，註明：「如
      此異常非明豪之責任，則此扣款應在此票期的原始到期日開出」，茲比較兩者
      日期及所載金額，即可知兩者係指一事，且上訴人係先行扣款，惟責任尚未釐
      清。嗣後，兩造於八十九年六月二日就責任問題送鑑定，並證明該瑕疵非屬被
      上訴人之責任。是故，上訴人主張瑕疵扣款洵無理由。
  ３、本件被上訴人所請求之貨號、品名、數量、價格及發票憑證等，均見於被上訴
      人於原審提出之明細表（即原審原證四）。然查被上訴人所主張所謂「折讓」
      之兩筆貨物，其發票憑証分別為：ZV00000000及ZV00000000，日期分別為八十
      九年四月十三日及同年三月三十日，此相較於被上訴人於原審提出之明細表，
      可證上開二筆折讓金額，尚非本件起訴請求所及，此除上開折讓金額因責任釐
      清而應由被上訴人另為請求返還外，與本件所請求並無關係甚明。
（五）對上訴人陳述之答辯：
  １、兩造於原審所不爭執且經上訴人自認者，上訴人應不得再為爭執。
      上訴人自原審九十一年四月九日答辯（三）狀，即已自認兩造爭執點，應為原
      審被上訴人所提明細表中之五筆金額，嗣後兩造亦就上開金額為實質攻擊防禦
      並為辯論，蓋兩造已就雙方爭執點係在原證四所列之五點達成合意並為辯論，
      並經原審為實質裁判，今上訴人於二審第五次開庭時，逕為全盤否認，而提出
      完全不同之應收帳款彙總表，其變更主張應無理由且於訴訟亦將有延滯之情。
  ２、上訴人於九十二年四月二十八日所提「應收帳款彙總表」，係屬私文書，被上
      訴人否認其真正；且其與上訴人先前自行提出之證據資料亦不相符，足證其非
      屬真實。
    (1)、查上訴人所提之應付帳款彙整總表（即上證四之二、上證五之二、上證六）
        ，係屬上訴人自行製作之私文書，被上訴人否認其真正，且其主張亦與原審
        中所自認兩造爭執點完全不同。
    (2)、次查，上訴人於上證四及上證四之二稱：其所給付之一百零七萬一千一佰十
        五元票款，係為給付被上訴人於原審所提原證四明細表中「第一至第十三、
        第十五、第四十六及第五十一筆等共十六筆之帳款」。然上開一百零七萬一
        千一佰十五元之票款，其所給付者係與本件請求毫無關係之貨款，此由上訴
        人所製作之「應收帳款彙總表」即可證明。該一百餘萬元票款係支付原證九
        所列明細項目之貨款，與本件請求並無關係。由此足證上訴人於九十二年四
        月二十八日所提「應收帳款彙總表」之私文書，其內容並非真實。
  ３、被上訴人所請求係已經依約折讓之金額，然此折讓非為八十九年五月二十九日
      之折讓，而係兩造契約履行期間其他買賣之折讓，此併敘明。
  ４、上訴人於原審就兩造爭點即「原證四」明細中之五點為爭執，其餘之明細項目
      未為給付貨款則不爭執。然上訴人於鈞院復變更主張伊已給付伊所提出未付款
      對帳明細表（即上證三）中編號五十一之三萬九千五百九十八元、編號四九及
      五十之十一萬二千六百七十四元等。惟查僅有給付貨物後，被上訴人方會付款
      ，此上訴人既已付款，反而證明上開貨物均已交付於上訴人；又縱如上訴人之
      邏輯及主張，其明知未收受貨物而給付貨款，此係非債清償，何來主張上訴人
      有返還之理。況且依兩造買賣之慣例係為「先交貨，後結算付款」，上訴人均
      會對帳後始為付款，怎可能會有未收到貨而逕為付款之情形。
三、證據：除援用第一審所提證據外，補提被上訴人與上訴人間除本件請求外之其他
          折讓單據影本乙份為證。
    理  由
甲、程序方面：
一、本件被上訴人公司原名「明豪實業有限公司」，嗣因公司組織變更，而於九十年
    一月二十九依法變更登記公司名稱改為「明豪股份有限公司」，有該公司變更登
    記事項卡一紙在卷可稽（見原審卷第九十頁）。
二、按當事人於第二審程序為訴之變更或追加，非經他造同意，不得為之。但擴張或
    減縮應受判決事項之聲明者，不在此限，民事訴訟法第四百四十六條第一項、第
    二百五十五條第一項第三款定有明文。本件上訴人於九十一年十一月四日提起上
    訴時，原請求將原判決不利於上訴人部分廢棄，並就廢棄部分駁回被上訴人在第
    一審之訴及假執行之聲請。嗣於九十二年三月十日具狀減縮應受判決事項之聲明
    為原判決超過十二萬二千八百五十六元部分廢棄（即認上訴範圍金額為三十一萬
    八千零九十三元），並就廢棄部分駁回被上訴人在第一審之訴及假執行之聲請。
    再於九十二年六月十七日具狀擴張聲明如九十一年十一月四日上訴時所示。揆諸
    首揭規定，上訴人所為應受判決事項聲明之減縮及擴張，於法尚無不合，應予准
    許。
乙、得心證之理由：
一、本件被上訴人起訴主張：兩造間訂有代工電鍍端子契約，上訴人乃於八十九年三
    月至七月間，陸續將端子交被上訴人電鍍，被上訴人亦依約交付完成之電鍍端子
    予上訴人。嗣經被上訴人向上訴人請求給付扣除折讓後之貨款一百四十一萬三千
    五百七十元，詎上訴人僅給付九十一萬一千二百四十二元後，尚積欠五十萬二千
    三百二十八元貨款未為給付，爰依承攬契約關係，請求上訴人給付五十萬元及自
    九十年九月三日起至清償日止之法定遲延利息（其中五萬九千零五十一元及其利
    息部分，經原審駁回被上訴人之請求，未經被上訴人聲明上訴，而告確定）。
二、上訴人則以：被上訴人所提上訴人「未付款對帳明細表」中所列五十一筆，金額
    總計為一百四十一萬三千五百七十元貨款，已經上訴人清償一百零九萬二千四百
    八十四元，扣除表列八十九年五月八日貨款金額二萬七千八百二十點五九元，經
    原審認定伊僅應給付六千零九十二元，及部分貨款計算有所誤差之金額後，上訴
    人應給付而未給付之金額為三十萬零六百元。又就上開表列八十九年三月四日部
    分貨款三萬九千五百八十九元；及八十九年四月二十六日二筆貨款二萬七千七百
    八十三元、八萬四千八百九十一點四五元部分，上訴人均未收受貨物，卻已給付
    貨款；另上訴人於八十九年三月底，將被上訴人所電鍍之端子一批運送至大陸工
    廠，而大陸工廠生產一部分成品交貨，上訴人做進貨檢驗時，發現成品中之端子
    接觸點已有氧化現象，隨即通知大陸工廠做全面檢查，同時要求被上訴人處理瑕
    疵問題，被上訴人承認此瑕疵係其造成，同意此批貨賠償上訴人二十萬五千四百
    十九元，並由上訴人開具銷貨折讓單，經上訴人收受報帳，詎經被上訴人列入請
    求範圍，經扣除上開款項，上訴人已無庸再給付被上訴人任何金額云云，資為抗
    辯。
三、按自認之撤銷，除別有規定外，以自認人能證明與事實不符或經他造同意者，始
    得為之；又當事人得提出新攻擊或防禦方法，但因當事人之故意或重大過失未於
    第一審程序提出者，第二審法院得駁回之，此觀民事訴訟法第二百七十九條第三
    項、第四百三十六條之一第三項準用同法第四百四十七條規定甚明。經查：
（一）兩造於原審時，經後述多次對帳結果，已經上訴人自認伊積欠被上訴人未付之
      貨款為三十一萬一千四百一十七元；且僅就被上訴人於原審所提出之「未付款
      對帳明細表」中，八十九年五月八日、三月四日（上開部分未經分受不利判決
      之兩造聲明不服，已經確定）、四月二十六日等貨款部分有所爭執：
  １、上訴人於九十一年一月十六日答辯（二）狀提出貨款明細（即原審被證七），
      抗辯未付金額僅有二十一萬二千九百四十九元（見原審卷第四二頁）。
  ２、嗣被上訴人於九十一年三月四日另行提出對帳明細表（即原審原證四）主張未
      付款為五十萬二千三百二十八元（見原審卷第八六頁）。
  ３、上訴人再於九十一年四月十日提出答辯（三）狀，陳稱：「一、貨款金額部分
      ：１查被告（即上訴人）答辯（二）狀核對簽收貨物等，：：，故扣除原告（
      即被上訴人）稱已支付九十一萬一千二百四十二元，未付金額二十六萬九千一
      百五十九元。」、「２、至於原告（即被上訴人）準備書狀稱原證四漏未計入
      五筆貨款部分：(1)八十九年五月八日（含稅）二七八二○．五九元、八十九年
      六月十六日（含稅）五三○二三．九五、八十九年三月四日（含稅）三九五九
      七．六：：此原告未提出被告（即上訴人）簽收單據，被告否認。(2)八十九年
      四月二十六日二筆（含稅）二七七八三元、八四八九一．四五元，此原告未提
      出被告簽收單據。：」（見原審卷第一二三、一二四頁）。
  ４、上訴人於九十一年六月二十七日辯論意旨狀載明：「（再扣除）八十九年五月
      二十日超出原告（即被上訴人）主張被告（即上訴人）四月份貨款對帳金額之
      一○七六五元（支付一○七一一五元，扣除四月對帳金額0000000元）
      ，未付金額應更正為二十五萬八千三百九十四元。」、「八十九年六月十六日
      （含稅）五三○二三．九五元：經核對後，同意有此筆金額。」（見原審卷第
      二○六、二○七頁）等語。
  ５、承前所述，將上訴人自認未付之二十五萬八千三百九十四元貨款；加計伊同意
      給付之五萬三千零二十三．九五元（既同意給付，即表示此部分亦積欠未付）
      ，可知上訴人自認積欠被上訴人之貨款總計為三十一萬一千四百一十七元（
      258394＋53023.95＝311417.95，元以下捨去）；而就有爭執之貨款亦限卷附
      「未付款對帳明細表」所列之八十九年五月八日、三月四日（上開部分未經分
      受不利判決之兩造聲明不服，已經確定）、四月二十六日等筆貨款甚明。
（二）又由本件上訴人原主張係就原審判決對上述五筆貨款中之(1)、上訴人應給付被
      上訴人八十九年四月二十六日金額分別為二萬七千七百八十三元及八萬四千八
      百九十一元二筆貨款金額；(2)、被上訴人未同意賠償八十九年三月三十日及同
      年四月十三日二筆金額合計二十萬五千四百一十九元之瑕疵損害部分，提起上
      訴（見卷附上訴人所提出之上訴理由（一）、（二）狀）；及上訴人於上訴理
      由（二）狀且針對此上訴範圍合計三十一萬八千零九十三元部分，減縮聲明第
      一項為原判決超過十二萬二千八百五十六元部分廢棄（原審判命給付四十四萬
      零九百四十九元扣除上述三十一萬八千零九十三元，為十二萬二千八百五十六
      元），益明上訴人自認積欠被上訴人之貨款總計為三十一萬一千四百一十七元
      無誤。
（三）嗣上訴人於九十二年四月二十九日具狀陳述，就被上訴人於原審所提出之前述
      「未付款對帳明細表」表列貨款給付情形，翻異前開陳述，另主張：(1)、八十
      九年三月四日、八十九年四月二十六日部分貨款均已付款；(2)、就前不爭之表
      列八十九年六月二十八日三筆貨款及八十九年六月五日一筆貨款，改稱未付款
      ；(3)、已給付被上訴人一百零九萬二千四百八十四元等情，非惟為被上訴人嚴
      詞否認；且上訴人所提出之領款簽收單影本，及彰化商業銀行支票存款往來對
      帳單影本、應付帳款彙總表等書證，並經被上訴人否認上訴人所自行製作之「
      應付帳款彙總表」內容之真正；而記載被上訴人於八十九年八月五日自上訴人
      受領之一百零七萬一千一百一十五元之領款簽收單，既經上訴人於原審陳明就
      該領款簽收單所載金額，僅就溢付一萬零七百六十五元部分於本件為不當得利
      之請求等語在卷（見原審卷第二０六頁倒數第一、二行；溢付一萬零七百六十
      五元部分，前經上訴人陳明不在上訴範圍），自足見該領款簽收單所載貨款金
      額，係與支付本件貨款無關；再由該領款簽收單適足證兩造間並非僅有本筆交
      易，是上訴人提出之銀行對帳單並不足證該對帳單所載金額均係供支付本筆貨
      款所交付，而不足證伊前於原審所為前開自認，有何與事實不符之處，是上訴
      人主張撤銷前開自認，自無足採。況伊於原審經歷多次對帳，就此新防禦方法
      未於原審提出，亦顯有重大過失，揆之前開規定，本院自得駁回伊此部分新防
      禦方法之提出，而就伊於上訴理由（二）狀所載之上訴範圍予以審理，首先敘
      明。
四、被上訴人主張兩造間訂有代工電鍍端子契約，上訴人於八十九年三月至七月間，
    陸續將端子交伊電鍍，並已給付貨款九十一萬一千二百四十二元之事實，業為被
    告所不爭執，並據被上訴人提出送貨單、統一發票、存證信函、請款明細表、被
    告公司應付帳款彙總表等件為證，自堪信為真實。惟被上訴人主張其已依約交付
    完成之電鍍端子予上訴人，嗣向上訴人請求給付扣除折讓後貨款一百四十一萬三
    千五百七十元，詎上訴人於給付九十一萬一千二百四十二元後，尚有五十萬二千
    三百二十八元未給付等情，則為上訴人所否認，並以前揭情詞置辯。是本件爭點
    厥在上訴人是否已收受八十九年四月二十六日二筆貨款之貨物（八十九年三月四
    日部分貨款，經原審駁回被上訴人此部分請求，未經被上訴人不服已告確定）；
    被上訴人是否以折讓方式，同意賠償上訴人二十萬五千四百一十九元，而應於被
    上訴人所請求之金額中扣除。
五、被上訴人主張其於八十九年四月二十六日交付上訴人金額分別為二萬七千七百八
    十三元及八萬四千八百九十一點四五元貨物之事實，業據證人即被上訴人公司員
    工陳耀榕證稱：被告所提出之拖運單那批貨是伊委託貨運行運送至上訴人指定之
    處所，後來貨送到時，上訴人因點不清楚貨物種類，所以要求伊到場協助清點，
    清點完後本來應該由他們（即上訴人）簽收，嗣後貨運司機就拿給伊簽收，伊並
    予以簽收，但是貨確實有送到上訴人公司之貨櫃等語在卷（見原審卷第七三頁倒
    數第一至三行）；核與證人即拖運行司機林柏安所證：拖運單上的貨物確實是伊
    所運送，被上訴人公司員工陳耀榕確實有跟去，貨是要運送給上訴人公司，因為
    是被上訴人公司所出貨，所以顧客欄簽章部分既由被上訴人公司員工來簽收，當
    時貨確實有入櫃，且上訴人公司老闆娘有要求該公司員工幫忙將貨物上櫃等情相
    符（見原審卷第八三頁），並有拖運單及未付款對帳明細表影本各一紙在卷可憑
    （見原審卷第四七、九二頁）。參諸上訴人業持被上訴人所交付銷售金額分別為
    二萬七千七百八十三元及八萬四千八百九十一元之統一發票向稅捐稽徵機關申報
    營業稅乙節，為上訴人所不爭，並有台北縣政府稅捐稽徵處新莊分處九十一年四
    月二十四日北稅（一）字第０九一００一七一五六號函附ＺＶ00000000
    、ＺＶ00000000號統一發票二紙在卷可憑（見原審卷第一三四、一四二
    頁）；及交易慣例均係貨到始會付款，而上訴人復已自認此部分金額已給付被上
    訴人（見上訴人言詞辯論意旨狀）等情，自足認被上訴人此部分主張為真實；上
    訴人空言抗辯被上訴人未交付前開金額之貨物，洵無可採。
六、又上訴人自認積欠被上訴人三十一萬一千四百十七元貨款，而除上訴人自認之三
    十一萬一千四百十七元未付貨款外，另有一萬零七百六十五元貨款，原經上訴人
    主張由他筆溢付款給付，而為原審所駁回；及原審判命上訴人給付六千零九十二
    點一元（八十九年五月八日貨款部分），已經上訴人陳明該等部分不在上訴範圍
    （見上訴理由（二）狀），業如前述，則計算上訴人積欠之貨款，於加計前述八
    十九年四月二十六日部分貨款二萬七千七百八十三元、八萬四千八百九十一元外
    ，尚應加計此一萬零七百六十五元、六千零九十二點一元貨款，總計上訴人積欠
    被上訴人之貨款金額為四十四萬零九百四十九元（311417＋27783＋84891.45＋
    10765＋6092.1＝440948.55≒440949；元以下四捨五入），堪以認定。
七、按二人互負債務，而其給付種類相同，並均屆清償期者，各得以其債務，與他方
    之債務，互為抵銷，民法第三百三十四條第一項前段固定有明文。惟當事人主張
    有利於己之事實者，就其事實有舉證責任，民事訴訟法第二百七十七條定有明文
    ，同法第四百條第二項對經裁判之抵銷數額，復明定有既判力，則主張抵銷之當
    事人就其主張抵銷之債權及數額確實存在之事實自負有舉證責任。本件兩造間之
    貨款金額尚未付清，已如前述，惟上訴人以伊對被上訴人有承攬瑕疵擔保損害賠
    償債權得主張抵銷相抗辯，依法自應就對其有前開債權存在負舉證責任。本件上
    訴人抗辯伊於八十九年三月底，將被上訴人所電鍍之端子一批運送至大陸工廠，
    而大陸工廠生產一部分成品交貨，上訴人做進貨檢驗時，發現成品中之端子接觸
    點已有氧化現象，經通知被上訴人，已經被上訴人承認此瑕疵係其造成，並同意
    此批貨賠償上訴人二十萬五千四百十九元，而開具銷貨折讓單，經上訴人同意收
    受報帳等情，業為被上訴人所否認，且稱該部分並未在本件請求範圍內等語。雖
    據上訴人提出八十九年五月二十五日營業人銷貨退回進貨退出或折讓證明單一紙
    為證（見原審卷第五十三頁）。然依該證明單內容所載，兩造係就同年三月三十
    日、四月十三日發票號碼分別為ＺＶ00000000號、ＺＶ0000000
    0號；金額合計為二十萬五千四百十九元（含營業稅）之貨品交易為折讓，經與
    被上訴人據以為本件請求之「未付款對帳明細表」（見原審卷第九二頁）中各項
    請求核對結果，上開部分金額並未列於其中而經被上訴人於本件請求；參以被上
    訴人於原支付命令聲請狀亦載「嗣聲請人（即被上訴人）向相對人請求給付扣除
    折讓後貨款一百四十一萬一千二百四十二元」等語（見本院九十年度促字第三九
    二○二號卷第二頁），明確表明折讓部分不在其請求範圍內，自足認被上訴人就
    上開折讓部分不在其請求範圍之主張為真實。至被上訴人訴訟代理人於原審所陳
    ：該折讓單係在本件貨款請求範圍云云（見原審卷第一七八頁第五行），因與前
    開書證內容不符，顯非事實，自應許其更正撤銷。如前所述，上訴人主張折讓部
    分，既未經被上訴人於本件請求；上訴人復未舉證被上訴人就該折讓部分業經受
    償，致伊得對被上訴人請求該折讓部分貨款之返還，而另有該金額之債權得對被
    上訴人主張抵銷，則上訴人此部分抗辯，亦無可採。
八、綜上所述，被上訴人主張上訴人積欠其貨款四十四萬零九百四十九元，要屬可信
    ；被上訴人抗辯系爭貨款業經部分清償，餘款並為抵銷之主張，尚無可採。按稱
    承攬者，謂當事人約定，一方為他方完成一定之工作，他方俟工作完成，給付報
    酬之契約。報酬應於工作交付時給付之，無須交付者，應於工作完成時給付之。
    民法第四百九十條第一項、第五百零五條第一項分別定有明文，本件被上訴人既
    已完成上訴人所委託前開端子之電鍍，並已交付貨物，上訴人自應依約給付承攬
    報酬即積欠之四十四萬零九百四十九元貨款。從而，被上訴人依兩造間代工電鍍
    端子之承攬契約，請求上訴人給付四十四萬零九百四十九元及自九十年九月三日
    起至清償日止之法定遲延利息，為有理由，應予准許；逾此範圍之請求，為無理
    由，應予駁回。就上開應准許之，原審判命上訴人如數給付，並依被兩造聲請酌
    定擔保而分別為假執行及免為假執行之宣告，於法並無不合。上訴意旨指摘原判
    決不當，求予廢棄改判，為無理由，應予駁回其上訴。
九、按對於簡易訴訟程序之第二審裁判，其上訴利益逾第四百六十六條所定之額數者
    ，當事人僅得以其適用法規顯有錯誤為理由，逕向最高法院提起上訴或抗告；又
    對於財產權訴訟之第二審判決，如因上訴所得受之利益，不逾新台幣一百萬元者
    ，不得上訴，民事訴訟法第四百三十六條之二第一項、第四百六十六條第一項分
    別定有明文。本件上訴人上訴所得受之利益，未達新台幣五十萬元，依民事訴訟
    法第四百三十六條第一項規定反面解釋，係屬不得上訴三審之事件，其經本院第
    二審判決即告確定，自無宣告免為假執行之必要，上訴人為此聲請，於法不合，
    附此敘明。
十、本件事證已臻明確，兩造其餘攻擊防禦方法與舉證，經審酌後與判決結果無影響
    ，爰不一一論述。
十一、據上論結，本件上訴為無理由，依民事訴訟法第四百三十六條之一第三項、第
      四百四十九條第一項、第七十八條，判決如主文。
中      華      民      國    九十二    年      七      月      一      日
                                            臺灣板橋地方法院民事第二庭
~B審判長法官  陳忠行
~B法      官  林錫凱
~B法      官  林玫君
右正本證明與原本無異。
本判決不得上訴。
中      華      民      國    九十二    年      七      月      七      日
~B法院書記官  王政煌


司法院資訊處製作；財團法人民間司法改革基金會備份。
